【裁判字號】    97,司,294
【裁判日期】    980423
【裁判案由】    公司解散
【裁判全文】
臺灣士林地方法院民事裁定              97年度司字第294號
聲  請  人  庚○○
            丁○○
            甲○○
                        號4樓.
            丙○○
                        號4樓.
            戊○○
            辛○○
            乙○○
                        1號
            簡淑珍
前列八人共同
代  理  人  方鳴濤律師
相  對  人  世環國際股份有限公司
法定代理人  己○○
代  理  人  杜家駒律師
            李育錚律師
關  係  人  新加坡商Nucleus Electronics Ltd.
上列當事人間聲請裁定解散事件，本院裁定如下：
    主    文
聲請駁回。
聲請程序費用由聲請人負擔。
    理    由
一、本件聲請意旨略以：聲請人等人於民國77年間共同出資成立
    世環國際股份有限公司（以下簡稱世環公司），持有股份百
    分之四十六點五，合乎公司法第11條規定繼續六個月以上持
    有該公司已發行股數百分之十以上股份之要件。因世環公司
    成立起至90年1 月19日之前，主要業務為擔任北美洲及歐洲
    電子產品製造公司、工程設計公司在台採購代表，擔任美國
    Atmel 、Clare 、Ramtron 、Microchip 、MEMSIC所生產之
    半導體產品在臺灣區之業務代表及經銷商，提供美國與德國
    電子製造商行銷業務及商情蒐集服務。89年12月5 日世環公
    司辦理現金增資，原股東放棄認購，由而新加坡核動電子股
    份有限公司（Nucleus Elect ronics Limited，以下簡稱核
    動電子公司）出資認購增資之普通股，增資後核動電子公司
    取得百分之五十一之股權，而核動電子公司與原有股東協議
    ，世環公司之董事3 人由其指派，另2 名董事由原有股東指
    定，而總經理由核動電子公司指派。由於近年電子業外移中
    國大陸，造成人才流失，世環公司業務衰退，僅存Ramtron
    產品之代理，是員工銳減，97年2 月開始呈現每月虧損之情
    形，預計年度虧損將超過新臺幣（下同）600 萬元。是世環
    公司董事會於96年10月27日決議自97年1 月起解散，但核動
    電子公司事後反悔，反而以指派之3 位董事私下開會，撤銷
    董事長兼總經理丁○○，之後有返還印鑑之訴訟，又有撤銷
    97 年9月15日股東常會改選董監事之決議訴訟，因此核動電
    子公司與世環公司原有股東間關係決裂，且訴訟不斷。而核
    動電子公司在新加坡為上市公司，但是近年弊案頻傳，股價
    甚低，且根據香港蘋果日報報導核動電子公司行政總裁及香
    港子公司之營業董事均因非法詐取回佣而遭起訴，已構成公
    司法第11條第1 項「經營有重大困難或重大損害」，聲請裁
    定解散世環公司。
二、按公司之經營，有顯著困難或重大損害時，法院得據股東之
    聲請，於徵詢主管機關及目的事業中央主管機關意見，並通
    知公司提出答辯後，裁定解散。公司法第11條第1 項定有明
    文。故由此規定可知，公司股東聲請裁定公司解散，須以公
    司之經營有顯著困難或重大損害為前提，而所謂公司經營有
    顯著困難或公司之經營，有重大損害者，例如公司之目的事
    業無法進行、或公司經營產生重大之虧損均屬之。
三、聲請人丁○○、乙○○等人與世環公司最大股東核動電子公
    司經營理念不合，對於董事長、總經理改選意見相左，並有
    相關民事訴訟繫屬於本院，為聲請人、相對人所不爭。本院
    經徵詢相對人公司之主管機關臺北市商業司，其雖回覆就本
    件裁定解散事件無意見，並派員至公司所在地察看，發現公
    司所在地為辦公室使用，該址內部人員稱世環公司自97年9
    月已無生意買賣往來，今年虧損95萬元，業務執行停擺，現
    場無業務人員辦公等情，有臺北市商業處97年12月4 日北市
    商二字第09707664100 號函暨所附商業稽查紀錄表在卷可憑
    。惟參照世環公司96年度之財務報表，世環公司尚有529 萬
    7596元之淨利，其營業項目包括進出口貿易、資訊軟體服務
    業、資料處理服務業、電子資訊供應服務業、產品設計業、
    自動控制設備工業、電腦設備安裝業、電子材料批發業等，
    其經營項目眾多，縱認近年來部分電子產業外移大陸，但臺
    灣電子產業仍有相當競爭空間，是顯然其業務上並無不能經
    營或重大虧損發生，至於97年度之財務報告尚未製作，是97
    年度是否重大虧損，尚未可知。聲請人等為世環公司在臺灣
    之股東，原即有解散之意，股東丁○○、甲○○本為世環公
    司之董事長兼總經理、職員，是臺北市商業處到場稽查時雖
    未發現業務之行為，有可能係因在臺灣股東不願意繼續經營
    所致，非謂世環公司確實經營上有重大困難。聲請人復以：
    核動電子公司本身財務吃緊，股價於97年11月24日跌至每股
    新加坡幣2 分，核動電子公司欲取得世環公司之實質經營權
    ，是希望動支世環公司8000多萬元之速動資產，以獲取資金
    ，藉由關係人交易淘空世環公司，且核動電子公司香港2 家
    子公司因遭美國商務部列入拒絕往來名單，欲利用世環公司
    借屍還魂，繼續營業，此非臆測之詞，核動電子公司在新加
    坡政府證券主管機關要求，進行內部查核，其中3 位高階主
    管遭停職，1 位Lee Jyh Kiong 為常務董事兼財務長，即為
    97年新派至世環公司董事之一，Law Chor Soon 為常務董事
    兼香港子公司之執行董事，也是新派至世環公司之監察人，
    事後均被核動電子公司解除職務等語。本院詢問利害關係人
    即世環公司最大股東核動電子公司則表示：其有意願繼續經
    營，世環公司並無經營困難亦無業務不能開展之情事，至於
    核動電子公司內部雖經新加坡政府調查，但與世環公司無關
    等語。聲請人對於核動電子公司將藉由世環公司名義銷售被
    禁止運輸之產品，淘空世環公司資產，未提出具體事證，僅
    以核動電子公司內部受調查作為推論，此乃臆測之詞。況依
    據先前協議，核動電子公司在世環公司占有3 席董事，聲請
    人等股東則有2 席董事，且互有1 席監察人，倘若核動電子
    公司指派之董事如有違反公司章程或相關法令或股東會決議
    之情形，代表臺灣股東之董事當然可行使否決權，監察人亦
    得進行檢查監督公司業務之執行，有權要求停止，且少數股
    東亦有董事會違法行為之停止請求權、請求監察人對董事提
    出代表訴訟等各種公司內部監督制度。是聲請人僅以股東對
    立意見分歧，認為核動電子公司本身股價低迷、弊案頻傳遭
    調查，即推認核動電子公司不同意解散世環公司必有不法圖
    謀，對世環公司必有重大損害，缺乏具體事證。相對人公司
    經營尚未有顯有困難或有重大損害，聲請人之聲請尚屬無據
    ，應予駁回。
四、依非訟事件法第21條第2 項、民事訴訟法第78條裁定如主文
    。
中    華    民    國    98    年    4     月    23    日
                  民事第一庭  法  官  絲鈺雲
以上正本證明與原本無異。
如對本裁定抗告，應於裁定送達後10日內向本院提出抗告狀。
中    華    民    國    98    年    4     月    24    日
                              書記官  林玫熹


司法院資訊處製作；財團法人民間司法改革基金會備份。
